【裁判字號】    94,訴,2137
【裁判日期】    950510
【裁判案由】    老年農民福利津貼
【裁判全文】
臺北高等行政法院判決
                                     94年度訴字第02137號
                              .
原      告  甲○○
被      告  行政院農業委員會
代  表  人  蘇嘉全（主任委員）住同上
訴訟代理人  趙楊桐
上列當事人間因老年農民福利津貼事件，原告不服行政院中華民
國94年5 月4 日院臺訴字第0940084102號訴願決定，提起行政訴
訟。本院判決如下：
    主  文
原告之訴駁回。
訴訟費用由原告負擔。
    事  實
一、事實概要：
    原告原以高雄縣鳥松鄉農會為投保單位，於民國（下同）88
    年7 月17日申報參加農民健康保險為被保險人。原告於89年
    2 月18日（高雄縣鳥松鄉農會收文日期）向高雄縣鳥松鄉農
    會申請老年農民福利津貼，經該會報請被告委託辦理老年農
    民福利津貼發放之勞工保險局審查結果，以原告已領取勞工
    保險老年給付，復於老年農民福利津貼暫行條例87年11月11
    日修正公布後於88年7 月17日再加入農民健康保險，應不得
    申請老年農民津貼，以89年3 月23日保受字第6611503 號函
    核定所請老年農民津貼不予發給。原告不服，於94年1 月26
    日（被告收文日期）向被告提出申復，經被告以94年1 月27
    日農輔字第0940105077號函轉勞工保險局辦理，經勞工保險
    局重新審查，以94年2 月14日保受福字第09410011480 號函
    （下稱原處分）核定仍不予發給。原告仍不服，提起訴願遭
    決定駁回後，遂提起行政訴訟。
二、兩造聲明：
  (一)原告聲明：
    1.訴願決定及原處分均撤銷。
    2.請求被告作成准許自88年1 月起按月核發老年農民福利津
      貼之行政處分。
    3.訴訟費用由被告負擔。
  (二)被告聲明：如主文所示。
三、兩造之爭點：
  (一)原告主張：
    1.原告之配偶蔡吳雲嬌於68年11月14日取得坐落高雄縣鳥松
      鄉○○○段735 地號土地之所有權，嗣蔡吳雲嬌於77年6
      月24日死亡，故原告自同年月日繼承時起有自耕農資格，
      復於87年2 月4 日加入高雄縣鳥松鄉農會為正會員，並申
      請農民健康保險，經以須勞工保險退保始能加入農民健康
      保險為由遭退件。惟勞工保險局遲至87年6 月17日始核算
      勞工保險老年給付11個月、每月15,458元計170,038 元，
      原告於87年7 月13日始收到勞工保險現金給付，並遲於88
      年7 月17日始准原告參加農民健康保險，被告拖延期間，
      損及原告權益，致未能於老年農民福利津貼87年11月11日
      修正公布前參加農民健康保險。
    2.按老年農民福利津貼申領及核發辦法第4 條各款規定領取
      之老年給付均為200 萬元至400 萬元不等，惟原告僅領取
      170,038 元，即認定終身未能受益，不能領取老年農民福
      利津貼，實有不公。依勞工保險局91年8 月5 日保受敬字
      第6609646 號函說明二，原告領取勞工保險老年給付需至
      92年9 月始能折抵完竣等語；而況原告所有不動產遭法院
      拍賣執行，已負債累累，亟需救濟。
  (二)被告主張：
    原告已於87年5 月31日退保並領取勞工保險老年給付，復於
    老年農民福利津貼暫行條例87年11月11日修正公布後於88年
    7 月17日再加入農民健康保險，有勞工保險老年給付詳細資
    料查詢及被保險人異動資料附原處分卷可稽，復為原告所自
    承，原處分不予給付老農津貼，揆諸上揭規定，並無不妥，
    應予維持，訴願決定駁回，亦無不合，均請予以維持。
    理  由
一、原告起訴時，被告之代表人為李金龍，嗣於訴訟中變更為蘇
    嘉全，茲據新任代表人具狀聲明承受訴訟，核無不合，應予
    准許。
二、按老年農民福利津貼暫行條例第2 條規定：「本條例所稱主
    管機關：在中央為行政院農業委員會；在直轄市為直轄市政
    府；在縣（市）為縣（市）政府。」老年農民福利津貼申領
    及核發辦法第5 條第1 項前段規定：「本津貼之核發及溢領
    催繳業務，由中央主管機關委託勞工保險局辦理；…」準此
    ，行政院農業委員會為老年農民福利津貼暫行條例規定之中
    央主管機關，惟其委託勞工保險局辦理核發及溢領催繳業務
    。依訴願法第7 條規定，勞工保險局辦理受託事件所為之行
    政處分，視為委託機關（即行政院農業委員會）之行政處分
    ，故本件原處分機關為行政院農業委員會，應以行政院農業
    委員會為被告，原告列行政院農業委員會為被告，並無不合
    。
三、原告主張：原告於87年2 月4 日加入高雄縣鳥松鄉農會為正
    會員，並申請農民健康保險，經以須勞工保險退保始能加入
    農民健康保險為由退件。惟勞工保險局遲至87年6 月17日始
    核算勞工保險老年給付11個月，計170,038 元，並遲於88年
    7 月17日始准原告參加農民健康保險，被告拖延期間，損及
    原告權益，致未能於老年農民福利津貼87年11月11日修正公
    布前參加農民健康保險。原告僅領取170,038 元，即認定終
    身未能受益，不能領取老年農民福利津貼，實有不公。據此
    ，依行政訴訟法第5 條第2 項及老年農民福利津貼暫行條例
    第4 條規定，求為判決如聲明所示云云。
四、被告則以：原告已於87年5 月31日退保並領取勞工保險老年
    給付，復於老年農民福利津貼暫行條例87年11月11日修正公
    布後於88年7 月17日再加入農民健康保險，有勞工保險老年
    給付詳細資料查詢及被保險人異動資料附原處分卷可稽，復
    為原告所自承，原處分不予給付老農津貼，揆諸老年農民福
    利津貼暫行條例第4 條及老年農民福利津貼申領及核發辦法
    第4 條第2 款規定，並無不合，應求為判決駁回原告之訴等
    語。
五、按申請時（即87年11月11日修正公布者）之老年農民福利津
    貼暫行條例第3 條規定：「本條例所稱老年農民，應符合下
    列各款資格條件：一、年滿65歲。二、申領時參加農民健康
    保險之農民且加保年資合計6 個月以上者或已領取勞工保險
    老年給付之漁會甲類會員，且會員年資合計6 個月以上者。
    」第4 條規定：「（第1 項）符合前條資格條件之老年農民
    ，得申請發給福利津貼，每月新臺幣3 千元，發放至本人死
    亡當月止。…（第3 項）已領取社會保險老年給付者，於本
    條例修正通過後再加入農民健康保險者或加入勞工保險之漁
    會甲類會員，不適用本條例之規定。…」〔現行（即94年12
    月28日修正公布者）第4 條規定：「（第1 項）符合前條資
    格條件之老年農民，得申請發給福利津貼，每月新臺幣5 千
    元，發放至本人死亡當月止。…（第4 項）已領取社會保險
    老年給付者，於本條例87年11月11日修正公布後再加入農民
    健康保險者或加入勞工保險之漁會甲類會員，不適用本條例
    之規定。…。」〕老年農民福利津貼申領及核發辦法第4 條
    第2 款規定：「…本條例…所稱已領取社會保險老年給付者
    ，其範圍如下：…二、已領取勞工保險老年給付者。…。」
六、原告已於87年5 月31日退保，於87年7 月13日領取勞工保險
    老年給付，嗣於88年7 月17日以高雄縣鳥松鄉農會為投保單
    位，申報參加農民健康保險為被保險人，於89年2 月18日向
    高雄縣鳥松鄉農會申請老年農民福利津貼等情，為兩造所不
    爭，並有老年農民福利津貼申請書、被保險人異動資料查詢
    、勞保老年給付詳細資料查詢附原處分卷可稽，為可確認之
    事實。職是，本件原告既已於87年5 月31日退保並於87年7
    月13日領取勞工保險老年給付，復於老年農民福利津貼暫行
    條例87年11月11日修正公布後於88年7 月17日再加入農民健
    康保險，自不合上揭請領老年農民福利津貼之規定。原告主
    張：原告領取之勞工保險老年給付為170,038 元，卻被認定
    終身不能領取老年農民福利津貼，實有不公云云，誤解法律
    規定，並不足採。
七、綜上所述，原處分核定原告所請老年農民津貼不予發給，認
    事用法，並無違誤，訴願決定遞予維持，亦無不合，原告訴
    請如聲明所示，為無理由，應予駁回。
據上論結，本件原告之訴為無理由，爰依行政訴訟法第98條第3
項前段，判決如主文。
中    華    民    國    95    年     5    月   10     日
                        第一庭審判長法  官  王立杰
                                    法  官  劉錫賢
                                    法  官  胡方新
上為正本係照原本作成。
如不服本判決，應於送達後20日內，向本院提出上訴狀並表明上
訴理由，如於本判決宣示後送達前提起上訴者，應於判決送達後
20日內補提上訴理由書（須按他造人數附繕本）。
中    華    民    國    95    年     5    月   10     日
                                    書記官  陳幸潔


司法院資訊處製作；財團法人民間司法改革基金會備份。
